【裁判字號】    97,訴,891
【裁判日期】    971224
【裁判案由】    違反槍砲彈藥刀械管制條例等
【裁判全文】
臺灣新竹地方法院刑事判決               97年度訴字第891號
公  訴  人  臺灣新竹地方法院檢察署檢察官
被      告  乙○○
指定辯護人  本院公設辯護人  甲○○
上列被告因違反槍砲彈藥刀械管制條例案件，經檢察官提起公訴
（97年度偵字第5458號），本院判決如下：
    主  文
乙○○未經許可，持有可發射子彈具有殺傷力之槍枝，處有期徒
刑貳年，併科罰金新臺幣伍萬元，罰金如易服勞役，以新臺幣壹
仟元折算壹日。緩刑年，緩刑期間付保護管束。扣案之兩節式
土造鋼管槍壹支（槍枝管制編號：0000000000號）沒
收之。
    事  實
一、乙○○於民國97年1月中旬某日，在新竹市○○區○○路239
    巷2號住處後山之芝柏山莊外面路邊，拾獲以白色手提包裝
    置具殺傷力之兩節式土造鋼管槍1支（槍枝管制編號：00000
    00000號）、口徑12GAUGE制式霰彈15顆（其中13顆具殺傷力
    ，另2顆實際試射後，均僅引爆底火，未將彈丸射出，不具
    殺傷力），隨即將之攜回上址住處開啟查看，乙○○發現白
    色手提包內裝有上開槍彈後，明知可發射子彈具有殺傷力之
    改造槍枝、子彈為槍砲彈藥刀械管制條例所管制之物品，未
    經許可不得持有，竟基於非法持有槍枝、子彈之犯意，將之
    藏放在與上開住處相通之鐵皮屋廚房加蓋廁所上方之紙箱內
    ，而非法持有槍彈。嗣因遭到檢舉，為警於同年2月3日下午
    1時許，在上址住處搜索扣得前揭槍彈，而循線查悉上情。
二、案經新竹市警察局第一分局報請臺灣新竹地方法院檢察署檢
    察官偵查起訴。
    理  由
一、按被告以外之人於審判外之言詞或書面陳述，除法律另有規
    定者外，不得作為證據，刑事訴訟法第159條第1項固有明文
    規定。惟被告以外之人於審判外之陳述，雖不符刑事訴訟法
    第159 條之1 至之4 之規定，惟經當事人於審判程序同意作
    為證據，法院審酌該言詞陳述或書面陳述作成時之情況，認
    為適當者，亦得為證據，復為同法第159 條之5 第1 項所明
    定。本案證人詹前榮、詹育錡、吳欣達警詢偵查中之陳述，
    業經被告乙○○及其辯護人同意援引作為證據，本院審酌後
    亦認為適當，故其等於審判外之陳述，自得作為本案之證據
    。再者，本案認定事實所引用之文書證據、物證等證據，並
    無證據證明係公務員違背法定程序所取得，亦無刑事訴訟法
    第159條之4之顯有不可信之情況與不得作為證據之情形，自
    應認有證據能力，合先敘明。
二、上揭事實，業據被告乙○○於偵查、本院準備程序及審理時
    迭承不諱（見97年度偵字第1068號卷第72-73頁、本院卷第2
    0、42-45頁）。且：
  (一)證人即被告父親詹前榮於警偵訊時亦證述：97年2月3日下午
    1時在新竹市○○區○○路239巷2號為警查獲，警察持搜索
    票在住戶相通的鐵皮屋廚房加蓋的廁所上方有1個紙箱內1個
    白色手提袋裝有1支土造槍械還有子彈15顆，警方今所查扣
    之土造霰彈槍1支、制式霰彈15顆不是我的，有可能是我第2
    個兒子乙○○或是他朋友的吧，新竹市○○區○○路239巷2
    號住處平日我和我兒子乙○○、詹育錡、還有我母親詹金妹
    一起住（見同上偵卷第6-8頁）；我在警詢時說槍彈可能是
    乙○○或他朋友的，是因為乙○○的朋友經常在我家進出等
    語在卷（見同上偵卷第33頁）。
  (二)證人即被告胞弟詹育錡警詢時亦證述：新竹市○○區○○路
    239巷2號平日由我與奶奶、爸爸詹前榮、二哥乙○○3人居
    住，警方於97年2月3日下午1時在上開住處搜索查獲槍彈等
    情（見同上偵卷第9-10頁）。
  (三)證人即搜索查獲警員吳欣達於偵查中則結證：當時沒有辦法
    確認搜索對象，故以設籍人口邱建忠向法官聲請，當時檢舉
    人告稱他到附近工作，看見到該屋前廣場有人在晒子彈等語
    （見同上偵卷第43頁）。
  (四)而送鑑土造鋼管散彈槍1支（槍枝管制編號：0000000000號
    ），認係兩節式土造鋼管槍，擊發功能正常，可供擊發口徑
    12GAUGE制式霰彈，認具殺傷力；送鑑制式散彈15顆，認均
    係口徑12GAUGE制式霰彈，採樣6顆試射，可擊發，認具殺傷
    力，此有內政部警政署刑事警察局97年3月14日刑鑑字第
    0970021386號槍彈鑑定書在卷可稽（見同上偵卷第65-67頁
    ）。另偵查中未試射之扣案子彈9顆，經本院再送請實際試
    射鑑定結果，其中7顆，均可擊發，認均具殺傷力，另2顆，
    均僅引爆底火，未將彈丸射出，認均不具殺傷力等情，亦有
    內政部警政署刑事警察局97年10月9日刑鑑字第0970147501
    號函附於本院卷足憑（見本院卷第16頁），堪認被告所持有
    之兩節式土造鋼管槍1支及制式霰彈13顆均為具殺傷力之違
    禁物。此外，復有搜索票影本、搜索經過及結果陳報書、新
    竹市警察局第一分局搜索扣押筆錄、扣押物品目錄表（見同
    上偵卷第11、12、13-15、16頁）、扣案槍彈之相片數幀、
    偵查報告2份附卷（見同上偵卷第22-24、29-31、40、49頁
    ）、兩節式土造鋼管槍1支及制式霰彈13顆扣案可資佐證（
    扣押物品清單見同上偵卷第68-69頁）。綜上所述，被告自
    白核與事實相符，本案事證已臻明確，被告未經許可，持有
    具殺傷力之改造槍枝及制式子彈之犯行，堪予認定，應依法
    論科。
三、核被告所為，係犯槍砲彈藥刀械管制條例第8條第4項之持有
    可發射子彈具有殺傷力之槍枝罪及同條例第12條第4項之持
    有子彈罪。其以一行為同時持有槍枝及子彈，係一行為觸犯
    數罪名，為想像競合犯，應依刑法第55條規定，論以較重之
    持有可發射子彈具有殺傷力之槍枝罪。被告於檢警未確知其
    家人中何人非法持有槍彈之際，猶能勇於坦承犯行，深具悔
    意，且其前因邊緣性智力已達不堪服役之標準而免役，有免
    役證明書、行政院衛生署新竹醫院病歷在卷可參（見本院卷
    第48-53頁），依其拾獲槍彈後僅持有2個星期，未持以犯罪
    或攜至公共場所等犯罪情狀觀之，情節尚非重大，然其所犯
    槍砲彈藥刀械管制條例第8條第4項未經許可持有槍枝罪之法
    定本刑為3年以上10年以下有期徒刑，實屬情輕法重，客觀
    上足以引起一般同情，顯有堪資憫恕之處，本院認縱處以法
    定最低刑度猶嫌過重，爰依刑法第59條之規定，減輕其刑。
    爰審酌被告拾獲槍彈時甫年滿20歲，年紀尚輕，一時好奇誤
    觸法律，犯後知所悔悟，態度良好，並無事證足認其曾持扣
    案槍彈恃強逞兇，持有槍彈期間甚為短暫，目前有正當工作
    ，有薪資袋4張在卷可證（見本院卷第49頁），然持有槍枝
    子彈者，隨時可對他人生命、身體、財產構成重大威脅，所
    為已危害社會治安，並斟酌其犯罪之手段等一切情狀，量處
    如主文所示之刑，併諭知罰金易服勞役之折算標準。又查被
    告未曾受有期徒刑以上刑之宣告，此有臺灣高等法院被告前
    案紀錄表在卷可參，經此偵審教訓，應知警惕而無再犯之虞
    ，本院認所宣告之刑，以暫不執行為適當，爰併諭知緩刑3
    年，希勵自新。又審酌被告智力不及常人，前有少年非行紀
    錄，需要積極輔導加強法治觀念，而非僅施以刑罰可竟其功
    ，若未有相當之保護與約束，仍對社會有潛在危險性，爰依
    刑法第93條第1項之規定，併予諭知緩刑期間交付保護管束
    。扣案之兩節式土造鋼管槍1支（槍枝管制編號：000000000
    0號），依槍砲彈藥刀械管制條例第4條第1項第1款及第5條
    規定，非經許可不得持有，屬違禁物，應依刑法第38條第1
    項第1款規定宣告沒收；至於口徑12GAUGE制式霰彈15顆，經
    刑事警察局實際試射鑑驗，或因擊發而僅餘彈殼、彈頭，或
    因僅引爆底火，未將彈丸射出，而不具殺傷力，均不具子彈
    違禁物之性質，故無庸為沒收之諭知，附此敘明。
據上論斷，應依刑事訴訟法第299條第1項前段，槍砲彈藥刀械管
制條例第8條第4項、第12條第4項，刑法第11條前段、第55條、
第59條、第42條第3項、第74條第1項第1款、第93條第1項、第38
條第1項第1款，判決如主文。
本案經檢察官郭進昌到庭執行職務
中    華    民    國    97    年    12    月    24    日
                  刑事第五庭    審判長法  官  吳靜怡
                                      法  官  黃惠玲
                                      法  官  林佑珊
以上正本證明與原本無異。
如不服本判決應於收受本判決後10日內向本院提出上訴書狀，上
訴書狀應敘述具體理由。上訴書狀未敘述上訴理由者，應於上訴
期間屆滿後20日內補提理由書狀於本院 (均須按他造當事人之人
數附繕本 )「切勿逕送上級法院」。
中    華    民    國    97    年    12    月    25    日
                                      書記官  劉亭筠
附錄論罪科刑法條：
槍砲彈藥刀械管制條例第8條第4項
未經許可，持有、寄藏或意圖販賣而陳列第1 項所列槍枝者，處
3年 以上10年以下有期徒刑，併科新臺幣700 萬元以下罰金。
第 1 項至第 3 項之未遂犯罰之。
槍砲彈藥刀械管制條例第12條第4項
未經許可，持有、寄藏或意圖販賣而陳列子彈者，處5 年以下有
期徒刑，併科新台幣300 萬元以下罰金。


司法院資訊處製作；財團法人民間司法改革基金會備份。
